臺灣宜蘭地方法院刑事判決　　　　　　　九十二年度訴字第一五二號
　　公　訴　人　臺灣宜蘭地方法院檢察署檢察官
　　被　　　告　乙○○
右列被告因偽造文書等案件，經檢察官提起公訴（九十一年度偵字第二九二八號），
本院判決如左：
    主  文
乙○○無罪。
    理  由
一、公訴意旨略以：被告乙○○意圖為自己不法之所有，於民國九十一年八月四日，
    在宜蘭縣宜蘭市○○路十三巷二號二樓之四，竊取告訴人甲○○所有之身分證、
    郵局存摺及印章一枚，得手後，於同月五日上午十時十七分許，持告訴人之印章
    與郵局存摺至宜蘭市○○路十七之五十五號宜蘭東港路郵局，以告訴人名義偽填
    取款憑條並盜蓋印章，再持以行使，將告訴人存於宜蘭渭水路郵局帳號0000
    0000000000號帳戶內之存款六千元予以提領，足以生損害於告訴人，
    因認被告涉有刑法第三百二十條第一項竊盜罪、同法第二百十六條、第二百十條
    行使偽造私文書罪嫌。
二、公訴人認被告涉有右揭犯罪，係以告訴人甲○○之指訴，及被告自承確於九十一
    年八月五日，持告訴人之印章、存摺，前往宜蘭市○○路十七之五十五號宜蘭東
    港路郵局，以告訴人名義填寫提款單並蓋用印章，領取告訴人帳戶內六千元存款
    ，復有卷附提款單、郵局錄影帶翻拍照片為主要論據。訊據被告固坦承至宜蘭東
    港路郵局，以告訴人名義填寫取款憑條並蓋用印章，自告訴人帳戶內提領六千元
    等情不諱，惟被告堅詞否認有竊盜、行使偽造文書犯行，並辯稱：伊沒有偷告訴
    人的存摺及印章，當時伊因為逃兵關係暫住在告訴人家裡，由於告訴人沒有提款
    卡，沒有辦法領錢，於星期日晚上告訴人要回部隊時叫伊幫忙領錢，而交給伊身
    分證、印章、存款簿及郵局密碼，郵局密碼是寫在一張紙條上，於星期一伊就到
    郵局領六千元，並和告訴人約好於中午去營區圍牆找他，要把錢交給告訴人，但
    告訴人沒有出現，之後伊就沒有再找告訴人，之後於八月十二、十三日左右逃兵
    被抓到，但六千元還沒有還告訴人，印章、存摺、身分證都放在機車裡，由於伊
    因為逃兵被抓進去關，告訴人到伊家要向我拿六千元，沒拿到才說伊偷存摺等語
    。
三、按犯罪事實應依證據認定之，無證據不得推定其犯罪事實；又不能證明被告犯罪
    者，應諭知無罪之判決，刑事訴訟法第一百五十四條、第三百零一條第一項分別
    定有明文。又犯罪事實之認定，應憑真實之證據，倘證據是否真實尚欠明確，自
    難以擬制推測之方法，為其判斷之基礎；而認定犯罪事實之證據係指足以認定被
    告確有犯罪行為之積極證據而言，該項證據自須適合於被告犯罪事實之認定，始
    得採為斷罪資料，最高法院著有五十三年臺上字第六五六號、二十九年上字第三
    一○五號判例可參。且刑事訴訟上證明之資料，無論其為直接或間接證據，均須
    達於通常一般之人均不致有所懷疑，而得確信其為真實之程度，始得據為有罪之
    認定，若其關於被告是否犯罪之證明未能達此程度，而有合理懷疑之存在，致使
    無從形成有罪之確信，根據「罪證有疑，利於被告」之證據法則，即不得遽為不
    利被告之認定，亦有最高法院七十六年臺上字第四九八六號判例可稽。
四、經查：
  (一)被告於九十一年八月五日上午十時十七分許，前往宜蘭市○○路郵局，以告訴人
    名義填寫提款單並蓋用告訴人印章，自告訴人帳戶內提領六千元等情，業據被告
    自承在卷，並有郵政存簿儲金提款單一紙，及告訴人至郵局領款時監視器攝影畫
    面之翻拍照片一幀附卷可稽。
  (二)告訴人前於偵訊中指訴稱：當時被告到伊家借住二天，只記得收假時被告載伊回
    部隊，在回部隊的當天存摺等物是放在房間桌上，但隔一星期回家時發現不見了
    ，郵局存摺的提款密碼是○九三八，密碼並無寫在存摺上，也沒有和存摺放在一
    起，伊女友知道存摺密碼，但不知道提款卡密碼，伊兩個用不一樣的密碼等語（
    參見偵查卷第六十頁至六十二頁九十二年二月十二日偵訊筆錄）；復於本院中證
    稱：伊於九十一年八月二日下午六點從軍中放假，伊要被告騎機車來軍中載伊，
    二人一起回伊住處，放假二天被告都住伊家，八月四日星期日晚上收假，晚上八
    點被告載伊回營區，後被告就離開了沒有再住伊家，過一星期放假回家時發現印
    章、存摺不見了，後來到郵局調錄影帶發現是被告盜領，存摺密碼是寫在小本的
    筆記本，其他都是記載電話號碼，伊是在電話號碼欄位的下方寫數字○九三八，
    但並無其他記載，當時筆記本是放在房間桌上。事後曾經和被告及丙○○在被告
    家中討論還錢的事，當時伊告訴被告只要還錢就好了，當時丙○○也有聽到等語
    （參見本院九十二年六月二十五日訊問筆錄、九十三年一月二十八、二十九日審
    判筆錄），依告訴人於偵訊及本院中之證詞，雖均指訴並未交付被告身分證、存
    摺、印章等物，並委託被告領款之事實，惟依前述證詞，告訴人明確證稱並無告
    知被告郵局存摺密碼；再告訴人女友黃怡慈於偵查中亦證稱並無將告訴人郵局存
    摺密碼告知被告等語（參見偵查卷第七十五頁九十二年四月八日偵訊筆錄），則
    以本件被告提領金錢之方式，係以填寫提款單至櫃檯辦理，並於提款單上明確記
    載存摺密碼，參以告訴人僅於電話簿中記載「○九三八」數字，亦未表明係何用
    意，茍被告不知該數字代表存摺密碼，顯然無法輕易猜出而填寫提款單領款，衡
    情應係出於告訴人之告知，否則被告當無從知悉。
  (三)再證人丙○○結證稱：伊於九十一年九月五日從宜蘭監獄出監，大約在同年十月
    初，甲○○有在宜蘭市○○路家中告訴伊，說曾委託乙○○在八月五日去提領六
    千元，因為當時甲○○跟女朋友在家中休息，懶得出去，就拜託乙○○代為提款
    ，並有跟乙○○講密碼，因為乙○○提了六千並沒有交給甲○○，他們二人為了
    這件事發生爭執，甲○○請伊代為處理，找乙○○出來看要如何解決這件事，就
    是在甲○○拜託伊處理這件事後一個星期內，伊把他們二人都找齊，而約在甲○○家中。商談的結果甲○○希望乙○○把提領的六千元還他，因乙○○當時在當
    兵沒有錢，伊就說替乙○○還四千元這個事就解決掉，但甲○○還是希望還六千
    元，結果伊就說先給四千，剩下的二千以後再給，甲○○有答應，後來因為甲○○因案被捕，所以錢就沒有還給伊等語（九十三年二月十六日臺灣桃園地方法院
    囑託訊問筆錄），亦明確證述本件係因告訴人委託被告領款，因被告未依約交付
    金錢致生糾紛，核與被告前開辯詞大致相符，亦與告訴人指訴曾與被告及證人一
    同商討還錢事宜相符。
  (四)雖被告於偵訊中辯稱：伊於九十一年八月五日上午領到錢後，就用家中0000
    000號電話打到甲○○女朋友小筑的0000000000號行動電話，將領
    到的六千元交給甲○○女朋友等語（參見偵查卷第三十八頁九十一年十二月四日
    偵訊筆錄），經臺灣宜蘭地方法院檢察署檢察官於偵查中調閱（○三）0000
    000號及0000000000號電話於九十一年八月五日之通聯紀錄，該二
    具電話並無通話紀錄，有中華電信股份有限公司臺灣北區電信分公司宜蘭營運處
    查詢電話通話紀錄回復單及和信電訊股份有限公司函附之通聯紀錄一份在卷可稽
    （偵查卷第四十三、四十八頁），且經傳訊證人黃怡慈之結果，證人黃怡慈亦證
    稱並無收受六千元等情（偵查卷第七十五頁九十二年四月八日偵訊筆錄），而被
    告於本院審理中始坦承並無交付六千元予黃怡慈之事實，惟於刑事案件中，被告
    為避免刑事訴究，或有杜撰事實以脫免刑責情事，此為人情之常，但於刑事訴訟
    程序中，刑事被告依法不負自證無罪之義務，在別無積極證據之情形下，亦難違
    反刑事訴訟法第一百五十四條之規定，僅以被告辯詞顯係虛偽，即推論被告犯罪
    之事實，仍應依積極證據證明被告犯罪之事實。
  (五)綜上所述，尚難僅憑告訴人之指訴，即認被告確有竊盜、行使偽造私文書之犯行
    ，是公訴人所舉之證據尚不足使本院形成確信其為真實之程度。此外，復查無任
    何積極之證據，足認被告確有公訴人所指之犯行，不能證明被告犯罪，依法應諭
    知無罪之判決。至被告於領得告訴人之帳戶存款後未依約交付予告訴人，其所為
    是否涉有其餘犯行，宜由檢察官另行偵辦。
據上論斷，應依刑事訴訟法第三百零一條第一項判決如主文。
本案經檢察官劉憲英到庭執行職務
中      華      民      國    九十三    年      三      月      十      日
    臺灣宜蘭地方法院刑事第四庭
                                        審判長法  官  林  惠  玲
                                              法  官  郭  顏  毓
                                              法  官  辜  漢  忠
右正本證明與原本無異。
如不服本判決，應於判決送達後十日內，向本院提出上訴狀。（應附繕本）
                                              書記官  林  秀  麗
中      華      民      國    九十三    年      三      月      十一    日
